臺灣臺中地方法院民事裁定　94年度再易字第28號
　　再審聲請人　乙○○○
　　再審相對人　甲○○
當事人間聲請再審事件，再審聲請人對於本院民國94年5月5日94
年度再易字第17號確定裁定聲請再審，本院裁定如下：
    主      文
再審之聲請駁回。
再審聲請費用由再審聲請人負擔。
    理      由
一、聲請意旨略以：(一)再審聲請人係在民國77年間，始因買賣而
    取得坐落臺中縣大肚鄉○○段238地號土地之所有權，本院
    92年度簡上字第234號確定民事判決理由第四段所稱再審聲
    請人自70年以來即占有該土地，與事實不符。(二)依再審聲請
    狀證8所附再審聲請人所有上開土地、再審相對人所有同地
    段241地號土地及其他毗鄰土地之區域調整暨重測前後面積
    簡表明確顯示，該等土地於重測後，僅有再審聲請人所有上
    開土地之面積減少。再審聲請人於上開確定判決作成前之準
    備程序，即具狀聲請本院向內政部土地測量局函詢兩造所有
    上開土地重測前後，土地面積有所增減之原因，然未獲置理
    ，為此再次聲請本院函請內政部土地測量局就前開事項予以
    說明，以查明事實。(三)證人蕭廷昭雖於上開確定判決作成前
    之92年11月18日準備期日到庭作證，然其並非內政部土地測
    量局人員，實際參與兩造所有上開土地重測事宜，而應到庭
    作證之人，為內政部土地測量局第4測量隊員林工作站之測
    量員張政賢，本院竟疏未通知其到庭作證即作成上開確定判
    決，難謂已盡調查證據之能事。(四)再審相對人於上開確定判
    決作成前之準備程序雖陳稱：其曾將其與訴外人陳秀蘭所簽
    訂之和解筆錄交付測量員鄭印順，惟證人鄭印順於該案準備
    期日到庭結證稱：「我不知道（再審相對人與陳秀蘭）買地
    的事情，也沒看到和解書．．」等語，2人所述已有不符，
    且證人鄭印順既證稱未收受和解書，是該和解書自不得採為
    判決基礎，上開確定判決竟據之為對再審聲請人不利判決之
    論據，自有未當。(五)再審聲請人並未同意再審聲請狀證9所
    附「臺中縣大肚鄉地籍圖重測地籍調查表」中「AB、EF界址
    點於84年11月20日實地指定界址」及再審相對人所加註「DE
    界址點位在屋中土地所有權人同意免辦理協助指界」等記載
    ，然內政部土地測量局竟聽信再審相對人之錯誤指界，作成
    如上開確定判決附圖2補充鑑定圖，上開確定判決亦援引該
    鑑定圖，認定兩造所有上開土地界址為該鑑定圖所示A-B連
    線，自屬錯誤。
    (六)綜上，上開確定判決違反司法院於74年10月22日修正發布
    之「加強第一、二審法院認定事實功能注意事項』第2、3、
    5、9、10、11、13、14、15、17、19、20、24之規定。然再
    審聲請人先就該確定判決提起再審之訴，遭本院93年度再易
    字第26號及44號民事判決駁回；嗣就該93年度再易字第44號
    民事確定判決所提再審之訴，復經本院94年度再易字9號民
    事裁定駁回確定；其後就該確定裁定所為再審之聲請，又由
    本院94年度再易字第17號民事確定裁定予以駁回確定，該駁
    回再審聲請之裁定，有違民事訴訟法第211條及第496條第1
    項第13款之規定，為此就該確定裁定聲請再審，並聲明：(一)
    本院94年度再易字第17號駁回再審聲請人所為再審聲請之裁
    定應予廢棄；(二)確認再審聲請人所有坐落上開地段238地號
    土地，與再審相對人所有坐落同段241號土地之界址，為內
    政部土地測量局於90年11月20日所為鑑定圖所示A-C2點之連
    接線。
二、按裁定已經確定，而有民事訴訟法第496條第1項或第497條
    之情形者，得準用該法第5編之規定，聲請再審，民事訴訟
    法第507條定有明文。故對於確定裁定聲請再審，依上開條
    文準用同法第501條第1項第4款規定，應於聲請狀內表明確
    定裁定有民事訴訟法第496條第1項或第497條所定之再審理
    由，否則其聲請即屬不合法，法院無庸命其補正，得逕以裁
    定駁回。又所謂表明再審理由，即必須指明確定裁定有何合
    於法定再審事由之具體情事，始為相當，倘僅泛言有何條款
    之再審事由，未指明具體情事者，仍難謂已合法表明再審事
    由，（最高法院64年臺聲字第76號、70年臺再字第35號判例
    意旨參照）。經查，本件再審聲請人於94年5月31日向本院
    提出之再審聲請狀，雖以本院94年度再易字第17號確定裁定
    ，有違反民事訴訟法第211條及第496條第1項第13款規定之
    情事為由，對該確定裁定聲請再審，惟本院前開確定裁定，
    係以再審聲請人所為該次再審聲請不合法為由，未經言詞辯
    論，而逕以裁定駁回，此有該確定裁定影本1份附卷可稽，
    是該確定裁定自無違背民事訴訟法第211條「參與言詞辯論
    之法官有變更者，當事人應陳述以前辯論之要領。但審判長
    得令書記官朗讀以前筆錄代之」規定之可能，聲請意旨指該
    確定裁定有違反前揭條文之適用法規錯誤情形，自非可採。
    又遍觀本件再審聲請狀所載上述內容，均係指摘本院92年度
    簡上字第234號民事確定判決之證據取捨或事實認定不當，
    惟並未表明本院94年度再易字第17號確定裁定，究有何符合
    民事訴訟法第496條第1項第13款「當事人發現未經斟酌之證
    物或得使用該證物者。但以如經斟酌可受較有利益之裁判者
    為限」規定之具體事實，揆諸前揭說明，其就本院上開確定
    裁定所為再審之聲請，自非合法，應予駁回。
三、至於本院92年度簡上字第234號民事確定判決，並非本件再
    審聲請之對象，本院原無庸就聲請意旨指摘該確定判決不當
    之處有無理由加以審究或另為准駁之裁定；且其中如聲請意
    旨(二)、(四)部分，業經再審聲請人據以提起本院93年度再易字
    第26號及第44號再審之訴，且分別經本院上述2判決認並無
    再審理由而駁回確定，有上開2確定判決影本在卷足憑，依
    據民事訴訟法第498之1條：「再審之訴，法院認無再審理由
    ，判決駁回後，不得以同一事由，對於原確定判決或駁回再
    審之訴之確定判決，更行提起再審之訴」規定，聲請人已不
    得再援引相同之事由提起再審之訴；其餘聲請意旨，核均僅
    泛指本院92年度簡上字第234號民事確定判決認定事實或採
    擇證據方面有所疏誤，依最高法院20年抗字第712號判例：
    「確定判決，除有法定情形得以再審之訴聲明不服外，當事
    人不得更以該確定判決之當否為爭執，若無上述法定情形，
    憑空指摘原確定判決事實錯誤或審理疏漏，不問以何程式聲
    明不服，均為法所不許」意旨，聲請人於上開判決確定後再
    行爭執該判決認事採證不當，亦無足取，附此敘明。
據上論結，本件再審之聲請為不合法，依民事訴訟法第507條、
第502條第1項、第95條、第78條，裁定如主文。
中　　華　　民　　國　　94　　年　　 8　　月　　26　　日
                  民事第一庭  審判長法官 張惠立
                                    法官 王永春
                                    法官 鍾啟煒
正本係照原本作成。
不得抗告。
中　　華　　民　　國　　94　　年　　 8　　月　　26　　日
                              書  記  官 林素妃
